臺灣高等法院臺中分院刑事判決　　　　 96年度上訴字第746號
上　訴　人
即　被　告　乙○○
　　　　　　　　　　現在臺灣臺中看守所羈押中
選任辯護人　蔡得謙　律師
　　　　　　何立斌　律師
上列上訴人因毒品危害防制條例案件，不服臺灣彰化地方法院95
年度訴字第1806號中華民國96年1月24日第一審判決（起訴案號
：臺灣彰化地方法院檢察署95年度偵字第2928、3858、6676、
6677號），提起上訴，本院判決如下：
    主    文
原判決撤銷。
乙○○共同連續販賣第一級毒品，處有期徒刑柒年陸月，褫奪公
權伍年；扣案如附表貳編號1所示之物均沒收銷燬之，扣案如附
表貳編號2至7所示之物均沒收；未扣案因販賣第一級毒品所得新
臺幣貳萬肆仟元沒收，如全部或一部不能沒收時，以其財產抵償
之。
    犯罪事實
一、乙○○，綽號「妹仔」，與何憲明（現由本院另案審理中）
    係夫妻關係，其2人均有施用第一級毒品海洛因之劣行，均
    明知海洛因業經毒品危害防制條例列為第一級毒品管制，不
    得販賣，仍由何憲明或乙○○於94年11月間某日至95年3月
    21 日止，先後多次在彰化縣或南投縣等不詳地點，向綽號
    「阿義」之不詳姓名成年男子，非因販賣而購入數量不詳之
    第一級毒品海洛因後，由何憲明在彰化縣社頭鄉○○村○○
    ○路233號住處內，將第一級毒品海洛因與葡萄糖以不詳比例
    混合後加以分裝，除供己施用外，竟起意販賣，而共同基於
    販賣海洛因以營利之概括犯意，利用何憲明所有供2人持用
    之門號0000000000號行動電話作為販賣海洛因之聯絡工具，
    由綽號「阿木」之鄭安傑、陳盈全、甲○○、蕭奮吉（以上
    4人所涉施用或持有毒品部分，均經檢察官另案偵辦）分別
    於附表壹編號1至4所示之時間、地點，或使用公共電話、或
    以自己持用之電話，撥打何憲明、乙○○所持用之上揭行動
    電話，雙方聯繫購買毒品之時間、地點、重量、金額等事宜
    後，再由乙○○依約交付毒品，並收取價金。乙○○、何憲
    明2人，先後共計至少26次販賣第一級毒品海洛因予鄭安傑
    、陳盈全、甲○○、蕭奮吉，每次成交之價量至少各如附表
    壹編號1至4所示，共計至少得款新臺幣（下同）24,000元。
二、嗣於95年3月22日下午1時30分許，經警持搜索票至乙○○、
    何憲明上開住處搜索，並扣得如附表貳編號1所示之第一級
    毒品海洛因，及何憲明所有、如附表貳編號2、4至7所示供
    販賣毒品所用之物、如附表貳編號3所示供犯罪預備之物，
    而乙○○於有偵查犯罪之機關發覺前主動供出販賣海洛因予
    綽號「阿木」之鄭安傑，致警方循線查悉上情。
三、案經彰化縣警察局田中分局報告臺灣彰化地方法院檢察署檢
    察官偵查起訴。
    理    由
一、關於證據能力部分：
  (一)按被告以外之人於偵查中向檢察官所為之陳述，除顯有不可
    信之情況者外，得為證據，刑事訴訟法第159條之1第2項定
    有明文。本件證人鄭安傑、陳盈全、甲○○、蕭奮吉於偵查
    中向檢察官所為陳述，係被告以外之人於審判外之言詞陳述
    ，為傳聞證據，惟其等於偵查中向檢察官所為證述，既經具
    結（見95年度偵字2928號卷第54、86、89、92頁），且本院
    審酌該等言詞陳述係由證人出於自由意識而陳述，又無其他
    證據足認該等陳述有何顯不可信之情事，依照上開規定，證
    人鄭安傑、陳盈全、甲○○、蕭奮吉於偵查中之陳述，均具
    證據能力，自得採為本件認定犯罪事實之基礎。上訴人之選
    任辯護人指稱該4名證人於偵查中之陳述無證據能力云云，
    自不可採。
  (二)上訴人即被告（下稱被告）乙○○於警詢及偵查中陳述之證
    據能力：按被告恐因陳述致自己受刑事追訴或處罰者，有權
    拒絕陳述，此所以刑事訴訟法第95條賦予被告恐因陳述受追
    訴或處罰之緘默權，此屬被告不自證己罪之特權，為確保被
    告此項權利，刑事訴訟法第95條規定訊問被告應先告知之義
    務。如檢察官、警察已踐行此項告知義務，未強迫其作出讓
    自己入罪之陳述，違反不自證己罪之原則，其陳述自具有證
    據能力。本件被告乙○○於警詢及偵查中陳述前，均已被告
    知得保持緘默，有筆錄可稽，被告於警詢及偵訊中之陳述，
    均有證據能力。
二、認定本案犯罪事實之理由：
　　訊據被告乙○○矢口否認有何販賣第一級毒品海洛因之犯行
    ，並辯稱伊沒有販賣毒品，也沒有綽號，扣案物品是伊配偶
    何憲明所有，何憲明亦沒有販賣毒品，伊2人只是單純施用
    毒品云云。經查：
  (一)被告乙○○如何與何憲明2人共同於附表壹編號1至4所示之
    時間、地點，由鄭安傑、陳盈全、甲○○、蕭奮吉或使用公
    共電話、或以自己持用之電話，撥打何憲明、乙○○所持用
    之上揭行動電話，雙方聯繫購買毒品之時間、地點、重量、
    金額等事宜後，再由乙○○依約交付毒品，並收取價金等事
    實，有下列事證可資證明：
  (1)附表壹編號1所示事實，經證人鄭安傑於偵查中具結證稱「
    我於95年2月間先後2次，以電話聯絡乙○○，約在社頭鄉○
    ○路之千葉百貨前，向她買了海洛因。第1次向她買了0.2公
    克，價錢是1000元，第2次向她買了0.1公克，價錢是500元
    」、「我都是用公共電話打給她，跟她說約在老地方見」、
    「（問：她的電話是否還記得？）0000000000」等語（見95
    年度偵字第2928號卷第52頁）。
  (2)附表壹編號2所示事實，業據證人陳盈全於偵查中及原審審
    理中證述明確：
  證人陳盈全於偵查中具結證稱：伊有向乙○○買過毒品，以
    前都叫她「阿妹」，經警方提示照片後，才知道她的正名叫
    乙○○。伊是今年2月份向她購買毒品海洛因，約有10次，
    詳細次數不記得了。伊是用行動電話0000000000號與乙○○
    所有的行動電話0000000000號電話聯繫，伊會在電話中向她
    說要「一個女工」，她就知道要購買海洛因1小包，交易的
    地點都是在她家附近的廟裏，伊每次向乙○○購買毒品海洛
    因都是5百元至1千元，是以「一個女工做半天、一天」為術
    語等語（見95年度偵字第2928號卷第84、85頁）。
  證人陳盈全於原審審理中具結證稱：伊是為了購買毒品，由
    朋友蕭子承介紹伊認識乙○○。伊是以手機與乙○○聯絡的
    ，是乙○○本人與伊交易的，約在彰化縣社頭鄉○○道路的
    千葉超市前交易，要購買毒品的時候，伊向乙○○稱要還錢
    ，並有說向她要「一個女工」、「半天」、「一天」等交易
    代號，伊都稱呼海洛因為「女工」、「四號」、「查某」。
    「一個女工」表示海洛因1包，作一天代表1千元，作半天代
    表5百元，「還錢」表示要購買毒品，0000000000號行動電
    話是伊的，伊打電話給乙○○除了要聯繫購買毒品之外，沒
    有作其他聯繫使用，也不會打電話與乙○○聊天。購買毒品
    的次數差不多就是伊在偵查中所稱購買毒品的次數。每次購
    買的金額不一定，差不多是5百元至1千元，看伊有多少錢就
    買多少，購買1千元的次數比較多，1千元在10次當中佔有5
    次交易的地點除了在社頭鄉千葉超市前外，還有在乙○○彰
    化縣社頭鄉住家附近廟口交易，打電話與乙○○聯絡的時候
    ，沒有其他人接聽電話，都是她接聽電話的，也是她自己交
    毒品給伊，都是她自己一個人騎乘機車來交易毒品的等語（
    見原審卷第105至107頁）。
  (3)附表壹編號3所示事實，經證人即甲○○於偵查中具結證稱
    「（問：是否有向乙○○買過毒品？）有，我是用行動電話
    0000000000號打乙○○之電話0000000000號聯繫，有時是乙
    ○○本人接聽，有時是乙○○的先生『阿文』接聽的，我在
    電話中表明自己是『圳仔』，對方就知道我的來意，然後對
    方就會叫我在社頭火車站見面」、「先前透過綽號叫『叭仆
    』的朋友介紹認識的，知道可以用上開電話向他們2人購買
    毒品」、「我總共向乙○○購買過約10幾次的毒品海洛因，
    詳細次數不記得了，每次都買1千元至2千元。我是從去年11
    、12月開始向她購買的」、「交易數量不會在電話中講到，
    都是在會面後，我表達所要的數量，他們再返家拿來賣我」
    等語（見95年度偵字第2928號卷第87、88頁）。
  (4)附表壹編號4所示事實，經證人即購買毒品者蕭奮吉於偵查
    中及原審審理中證述明確：
  證人蕭奮吉於偵查中具結證稱：伊都是施用海洛因，所使用
    之手機號碼0000000000號，經朋友介紹認識乙○○，也知道
    乙○○的電話。有向乙○○買過毒品，是用0000000000打她
    的電話0000000000聯繫，都是她本人接聽，她會問伊是誰，
    伊在電話中表明是綽號「阿吉」，她就知道伊的來意，她會
    問「一尾？」以表示伊是否要購買毒品海洛因，然後她會叫
    伊在她家附近的廟見面，她有時會叫別人前來交易毒品海洛
    因，有時是她本人自己前來，等對方到交易地點後，就會來
    敲伊的車門，之後就進行交易。總共向乙○○購買過4、5次
    毒品海洛因，但詳細次數不記得了，每次都買「一尾」1千
    元的海洛因，是從今年2月份開始向她購買的等語（見95年
    度偵字第2928號卷第90、91頁）。
  證人蕭奮吉於原審審理中具結證稱：伊有向妹仔購買過毒品
    ，但是是何人交付的伊忘記了，而且伊於去年9月份出過車
    禍，所以容易忘記事情。事情應該就是像伊在檢察官那邊的
    陳述一樣，該說的伊都在檢察官那邊說過了，伊確實有以撥
    打電話之聯絡方式向乙○○購買過毒品等語（見原審卷第
    140至144頁）。
  (5)核證人鄭安傑、陳盈全、甲○○、蕭奮吉與被告間均無怨隙
    ，不致故為不利被告之陳述，且證人鄭安傑、陳盈全、甲○
    ○、蕭奮吉前揭陳述，對於確有撥打門號0000000000號行動
    電話，向被告購買第一級毒品海洛因之基本事實，皆已陳述
    明確，雖其等對於向被告購買毒品之次數、時間、地點、數
    量、價格、交易代號等細節，前後未盡相符，而證人鄭安傑
    、甲○○事後均翻異前詞，證人鄭安傑於原審審理時改稱乙
    ○○交付毒品時並未向伊拿錢云云，證人甲○○於本院審理
    改稱伊未向乙○○購買毒品云云，惟證人鄭安傑、甲○○於
    偵查中之陳述，是在記憶猶新的情況下直接作成，與事實較
    相近，且當時被告未在場，直接面對檢察官詢問所為陳述較
    為坦然，亦較無受外力干擾或事後串謀之情形，自較符實情
    ，且依下列說明，本院認證人鄭安傑、甲○○於偵查中之陳
    述，及證人陳盈全、蕭奮吉於偵查及原審之陳述，均具憑信
    性：
  本案於95年3月22日經警持搜索票至被告乙○○、何憲明上
    開住處搜索結果，查獲其2人持有毒品之犯行，被告乙○○
    除供述其施用毒品之犯行外，於警詢中供稱「MOTOROLA牌、
    V220型號行動電話1支是有時朋友會打給我問我身上有沒有
    毒品海洛因可以轉售給他們」、「（問：除上述警方查獲者
    外，有無其他犯行主動向警方自首？）我曾轉售第一級毒品
    海洛英給叫『阿木』及『土雞』之2名男子施用」、「（問
    ：於何時? 何地? 轉售多少次? 轉售多少海洛因給叫『阿木
    』及『土雞』2名男子施用，有無向2人收取金錢？）於95年
    2 月間在社頭鄉中山之千葉超市前，我有轉售2次第一級毒
    品海洛英各1包（0.2公克）給『阿木』施用，當時『阿木』
    分別拿新臺幣1000元及新臺幣400元給我。於95年2月間在社
    頭鄉中山之千葉超市前，我有轉售2次第一級毒品海洛英各1
    包（0.2公克）給『土雞』施用」、「（問：『阿木』及『
    土雞』2名男子與你的關係？年籍？如何聯絡？）『阿木』
    及『土雞』2名男子均是我的朋友。『阿木』之男子經警方
    查詢為姓名鄭安傑」、「經警方調閱鄭安傑『阿木』本人之
    照片及口卡片供我指認係我所稱『阿木』本人無誤，鄭安傑
    『阿木』需要海洛因時會以公用電話跟我聯絡」等語（見95
    年度偵字第2928號卷第7、8頁）；於同日偵訊中亦供稱「（
    問：何時? 轉售『阿木』及『土雞』?）是在95年2月間，在
    我家附近的千葉超市，賣給「阿木」0.2公克，0.2公克是
    1000元」等語（見95年度偵字第2928號卷第41頁），則本案
    係被告乙○○經警查獲其持有毒品，乃主動供出其有販賣海
    洛因之犯行，倘被告並未販賣毒品海洛因，豈能就其於何時
    、何地與何人以如何之價量交易等情節供述歷歷？
  本案經警依照被告乙○○上揭供述，循線於同日即95年3 月
    22日下午5時20分通知證人鄭安傑到案供稱確有向被告乙○
    ○購買海洛因之事，證人鄭安傑又於95年4月6日偵查中具結
    證稱「我於95年2月間先後2次，以電話聯絡乙○○，約在社
    頭鄉○○路之千葉百貨前，向她買了海洛因。第1次向她買
    了0.2公克，價錢是1000元，第2次向她買了0.1公克，價錢
    是500元」、「我都是用公共電話打給她，跟她說約在老地
    方見」、「（問：她的電話是否還記得？）0000000000」等
    語（見95年度偵字第2928號卷第52頁），核被告乙○○與證
    人鄭安傑就其2人以如何之方式聯繫、又於何時、何地買賣
    海洛因等情節陳述均一致，雖其2人就其中1次交易之價量，
    被告乙○○供稱「0.2公克價錢400元」，證人鄭安傑則供稱
    「0.1公克，價錢是500元」，惟一般人就數量、金額不大之
    數字，除非係案發時刻意記憶，否則記憶本就不易完整，要
    難苛求其記憶無誤，而以被告乙○○供述其中另次販賣予鄭
    安傑「0.2公克價錢1000元」之價量計算，自以證人鄭安傑
    供稱「0.1公克，價錢是500元」等語較符實情。
  證人陳盈全所持用門號0000000000號行動電話，與門號0000
    000000號行動電話確有多次通聯情形，此有通聯紀錄1份在
    卷可稽（見95年度偵字第2928號通聯紀錄卷第32、39、47、
    48、142、148至150、154、158、162、163、165、168、174
    、179頁）；又證人甲○○所持用門號0000000000號行動電
    話，與門號0000000000號行動電話確有多次通聯情形，此有
    通聯紀錄1份在卷可稽（見95年度偵字第2928號通聯紀錄卷
    第6、10、22、33、35頁）；再證人蕭奮吉所持用門號
    0000000000號行動電話，與門號0000000000號行動電話確有
    多次通聯情形，此有通聯紀錄1份在卷可稽（見95年度偵字
    第2928號通聯紀錄卷第53、73、74、107、111、112、115
    、119、139、140、180頁）。由此可知，證人陳盈全、甲○
    ○、蕭奮吉證述其等以自己持用之電話，撥打何憲明、乙○
    ○所持用之上揭行動電話聯繫購買毒品事宜等語確與事實相
    符。
  (6)按共同正犯之成立，祇須具有犯意之聯絡，行為之分擔，既
    不問犯罪動機起於何人，亦不必每一階段犯行，均經參與（
    最高法院34年上字第862號判例參照）。又按共同實施犯罪
    行為之人，在合同意思範圍以內，各自分擔犯罪行為之一部
    ，相互利用他人之行為，以達其犯罪之目的者，即應對於全
    部所發生之結果，共同負責（最高法院28年度上字第3110
    號、50年度台上字第1060號判例參照）。本案依下列說明，
    可知被告乙○○與何憲明均為共同正犯：
  證人甲○○於偵查中就伊如何以行動電話撥打門號00000000
    00號聯繫購買毒品事宜，有時由乙○○本人接聽，有時由乙
    ○○的先生接聽等情，已證述綦詳，詳見前述，則被告乙○
    ○與何憲明倘未販賣毒品海洛因予證人甲○○，證人甲○○
    豈可能就其以如何之方式與被告乙○○與何憲明聯繫買賣海
    洛因事宜、又於何時、何地、由乙○○與何憲明以如何之方
    式交付海洛因等情節均陳述歷歷？況被告乙○○於偵查中供
    稱「（問：與何憲明關係?）夫妻」、「（問：警方前案查
    獲之手機0000000000何人使用?）我和何憲明都有在使用」
    等語（見95年度偵字第2928號卷宗第113頁），又於原審準
    備程序時供稱「我所交付給鄭安傑的海洛因是何憲明交給我
    的」、「（問：有無使用過行動電話0000000000？）何憲明
    有很多支電話，如果何憲明睡覺的話，我會幫忙接電話」、
    「（問：有無接聽過要購買毒品的電話？）如果聽到何憲明
    睡覺的話，大部分的人都會掛掉電話，但是我也曾經接過要
    購買毒品的電話，但是我就表示說我不懂，請何憲明睡醒之
    後再與他聯絡」等語（見原審卷宗第24頁背面），可知證人
    甲○○上揭所述伊是用行動電話0000000000號打乙○○之電
    話0000000000號聯繫購買毒品海洛因事宜，有時是乙○○本
    人接聽，有時是乙○○的先生接聽等語並非虛言，足認被告
    乙○○與何憲明確有販賣毒品海洛因之犯意聯絡。
  本案經警於95年3月22日下午1時30分許，持搜索票至乙○○
    、何憲明上開住處搜索，並扣得如附表貳編號1所示之第一
    級毒品海洛因、如附表貳編號2至7所示之物品等情，有搜索
    筆錄、扣押物品目錄表在卷可稽，並據被告乙○○於警詢中
    供明「電子磅秤及塑膠空袋是我用來秤重分裝一級毒品海因
    及安非他命的。應受搜人何憲明是我先生，他因．．．外出
    沒有在現場。MOTOROLA牌、V220型號行動電話1支是有時朋
    友會打給我問我身上有沒有毒品海洛因可以轉售給他們」等
    語（見95年度偵字第2928號卷宗第7頁）；又證人何憲明於
    原審審理時證稱「（問：查獲的毒品海洛因是你所有？）是
    我所有」、「（問：電子磅秤是何人所有？）是我所有，因
    為我擔心購買海洛因的時候擔心受騙，所以才會使用電子磅
    秤」、「因為海洛因的價格很貴，所以才會去秤重」、「（
    問：塑膠分裝袋是何人所有？）都是我所有，因我注射海洛
    因需要用糖粉稀釋，而且我從事電腦業務，為了攜帶方便而
    使用分裝袋分裝」等語（見原審卷第96至97頁），足認上開
    扣押物品均係何憲明所有，雖其稱上開扣押物均係供自己施
    用毒品之用，惟被告乙○○已供明「我所交付給鄭安傑的海
    洛因是何憲明交給我的」、「行動電話1支是有時朋友會打
    給我問我身上有沒有毒品海洛因可以轉售給他們」等語，又
    以被告持有之第一級毒品海洛因均分裝為5包之小包裝之事
    實觀之，被告持有數量達8個未經使用之空夾鍊袋，其目的
    顯然係分裝毒品，而海洛因粉末價昂量微，在分裝過程中容
    易沾附耗損，倘僅供自己施用，應不致分裝多包而為不必要
    之耗損，足認上開扣押物品並非僅供何憲明自己施用毒品之
    用，尚供其夫妻2人販賣或預備販賣海洛因之用。
  又於95年3月22日經警查扣之白粉5包，經送驗結果，均含第
    一級毒品海洛因成分，合計驗餘淨重2.10公克（空包裝總重
    1.60公克），純度9.46%，純質淨重0.20公克，有法務部調
    查局95年5月26日調科壹字第140012854號鑑定通知書乙紙在
    卷可稽（見95年度偵字第2928號偵查卷第62頁）；由此可知
    證人何憲明前述伊以糖粉稀釋毒品海洛因等語，與事實相符
    。
　證人何憲明於原審審理中證稱「（問：海洛因、安非他命是
  　否都是向阿義購買的？）是的」、「（問：與阿義約在何地
    點交易？）大部分都是看阿義在哪裡就約在該地點交易，沒
    有在社頭鄉、台中交易，有時候在南投、彰化市交易」等語
    （見原審卷第98頁）；又被告乙○○於警詢中供稱「（問：
    轉售、施用之海洛因何來?）我所轉售、施用之海洛因係95
    年3月21日，在永靖鄉間一個我忘記店名的汽車旅館門口，
    遇見『阿義』之男子，我以新臺幣7000元向他購買安非他命
    1.5公克，以新臺幣1萬3000 元向他購買海洛因1包」等語（
    見95年度偵字第2928號卷第9、10頁），核其2人就其等所販
    賣、施用之海洛因來源，均供述係向綽號「阿義」者購買，
    ，堪信被告乙○○與何憲明2人間確有行為分擔。雖證人何
    憲明於原審審理中另稱乙○○並未與伊一起去購買毒品云云
    ，核與被告乙○○於警詢中之自白不符，自難採為有利於被
    告乙○○之認定，附此敘明。
  另證人何憲明於原審審理中證稱門號0000000000號行動電話
    ，係伊於查扣前2、3天才以900元向綽號「妹仔」的人購買
    的云云，惟被告乙○○已於警詢中坦承持用該門號行動電話
    與證人鄭安傑連繫買賣毒品事宜，且依上揭通聯紀錄顯示，
    門號0000000000號行動電話早於本案「查扣前2、3天」即與
    證人陳盈全、甲○○、蕭奮吉等人持用之前揭門號行動電話
    互有通聯，已詳見前述，足認何憲明此部分陳述與事實不符
    ，則何憲明倘未參與本案販賣海洛因犯行，何必故為不實之
    陳述？由此益見何憲明確有參與本案販賣海洛因犯行。
  至證人陳盈全於偵查中雖稱伊與乙○○交易毒品時，除了乙
    ○○本人外，尚另外有一個綽號叫「阿弟」的成年男子與伊
    交易過云云，惟證人陳盈全於原審審理時證稱僅被告乙○○
    1人與伊交易毒品，詳如前述，且本院查無其他任何事證足
    認有何綽號「阿弟」者參與本案販賣海洛因犯行，證人陳盈
    全於偵查中所為此部分簡略陳述，尚難採信，自無從遽指綽
    號「阿弟」者亦為共同正犯，附此敘明。
  (二)販賣海洛因係違法行為，非可公然為之，亦無公定價格，而
    每次買賣之價量，可能隨時依雙方關係深淺、資力、需求量
    及對行情之認知、來源是否充裕、查緝是否嚴緊、購買者被
    查獲時供述購買對象之可能風險之評估等，而異其標準，非
    可一概而論，從而販賣之利得，除被告就販賣之價量俱明確
    供述外，委難察得實情，本件被告乙○○雖曾自白販賣海洛
    因之部分犯行，惟其事後翻異前詞，致無從計算查知被告2
    人販賣海洛因所獲利潤之數額，惟依被告乙○○與證人何憲
    明前揭陳述，其等先將海洛因以糖粉混合稀釋毒品純度，可
    知其等所為係增加海洛因之數量，俾獲得高於買入價格及數
    量之毒品，足認被告販賣毒品時，確實賺取其間之差價，又
    參以我國政府一再宣示反毒決心，施用、販賣毒品均屬違法
    行為，此為國人所週知，被告2人與附表壹所示購買毒品者
    ，既非至親或有特殊之情誼關係，衡情被告2人當無甘冒刑
    罰制裁之重典而毫無利得，足證被告2人出售毒品海洛因，
    顯有圖利之意圖。
  (三)綜上所述，本件事證明確，被告乙○○與其配偶何憲明至少
    共同販賣第一級毒品海洛因如附表壹所示，即其等販賣海洛
    因，至少達26次，至少得款24,000元。
三、論罪科刑理由：
 (一)法律變更之比較說明：查刑法於94年2月2日修正公布，並於
   被告行為後之95年7月1日施行，其中如附表參所示之條文業
   經修正。按行為後法律有變更者，適用行為時之法律，但行
   為後之法律有利於行為人者，適用最有利於行為人之法律，
   修正後刑法第2條第1項定有明文。此條規定係規範行為後法
   律變更所生新舊法律比較適用之準據法，本身尚無新舊法比
   較之問題，於新法施行後，應一律適用新法第2條第1項之規
   定，為「從舊從輕」之比較。又按本次法律變更，比較時應
   就罪刑有關之共犯、未遂犯、想像競合犯、牽連犯、連續犯
   、結合犯，以及累犯加重、自首減輕暨其他法定加減原因（
   如身分加減）與加減例等一切情形，綜其全部罪刑之結果而
   為比較，經比較如附表參所示，先予敘明。
  (二)對被告論罪之說明：
　(1)按海洛因為毒品危害防制條例第2條第2項第1款明定列管之
    第一級毒品，任何人非經許可，不得販賣、運輸、持有；核
    被告乙○○所為，係犯毒品危害防制條例第4條第1項之販賣
    第一級毒品罪。被告販賣前持有第一級毒品之低度行為，應
    為販賣第一級毒品之高度行為所吸收，均不另論罪。
  (2)被告乙○○與其配偶何憲明2人間，有犯意聯絡及行為分擔
    ，均為共同正犯。
  (3)被告先後多次販賣第一級毒品之犯行，時間緊接，所犯係構
    成要件相同之罪名，顯係基於概括犯意反覆為之，為連續犯
    ，應依修正前刑法第56條規定，以1罪論，而販賣第一級毒
    品之法定本刑為死刑、無期徒刑部分，依法不得加重。
  (4)按刑法第62條所謂自首，祇以犯人在犯罪未發覺之前，向該
    管公務員申告犯罪事實，而受裁判為已足，而具有行為時之
    刑法第56條連續犯之裁判上一罪關係之犯罪，苟全部犯罪未
    被發覺前，行為人僅就其中一部分犯罪自首，仍生全部自首
    之效力。又刑事訴訟採職權主義，不能期待被告自己證明其
    自己犯罪，因之，自首者於自首後，縱又為與自首時不相一
    致之陳述，甚至否認犯罪，仍不能動搖其自首效力（最高法
    院88年台上字第877號判決意旨參照）。被告乙○○於95年3
    月22日經警持搜索票至其上開住處搜索查獲乙○○與其配偶
    何憲明2人持有毒品之犯行，被告乙○○除供述其施用毒品
    之犯行外，於警詢中主動供稱「MOTOROLA牌、V220型號行動
    電話1支是有時朋友會打給我問我身上有沒有毒品海洛因可
    以轉售給他們」、「（問：除上述警方查獲者外，有無其他
    犯行主動向警方自首？）我曾轉售第一級毒品海洛英給叫『
    阿木』及『土雞』之2名男子施用」等語，已見前述，則依
    上開說明，被告乙○○雖僅就其販賣毒品中之一部分犯罪自
    首，仍生全部自首之效力，其事後縱翻異前詞，否認犯罪，
    亦不影響其自首之效力，應依修正前刑法第62條前段規定減
    輕其刑。
  (三)原審以被告罪證明確，予以論罪科刑，固非無見，惟有下列
    違誤之處：
  (1)被告乙○○與其配偶何憲明2人均有施用第一級毒品海洛因
    之劣行，其等所犯本件販賣而持有之海洛因，係由何憲明或
    乙○○於94年11月間某日至95年3月21日止，先後多次在彰
    化縣或南投縣等不詳地點，向綽號「阿義」之不詳姓名成年
    男子，非因販賣而購入持有數量不詳之第一級毒品海洛因，
    已詳見前述，原審卻認被告乙○○與何憲明係基於販賣之意
    圖，先由何憲明販入該海洛因云云，尚有未合。
  (2)被告乙○○與何憲明2人前述共同販賣第一級毒品海洛因之
    犯行，本院查無其他任何事證足認有何綽號「阿弟」者參與
    本案販賣海洛因犯行，原審卻僅憑證人陳盈全於偵查中所為
    伊與乙○○交易毒品時，除了乙○○本人外，尚另外有一個
    綽號叫「阿弟」的成年男子與伊交易過云云之簡略陳述，遽
    指綽號「阿弟」者亦為共同正犯，亦嫌未洽。
  (3)被告乙○○就其販賣毒品中之一部分犯罪自首之事實，已見
    前述，惟原審未審酌此情，亦有未合。
  (4)查行動電話之SIM卡，係電信公司交予客戶使用，該門號期
    滿或退租時，電信公司僅須將原SIM卡設定之資料由該公司
    之行動電話系統中消除，並非客戶所借用，亦無回收之機制
    ，此為公眾週知之現今交易常態，故該SIM之所有權並非屬
    電信公司所有，而係向電信公司申請租用該門號者所有。原
    審認如附表貳編號7所示之SIM卡1張係供本件犯罪之用，惟
    係電信公司所有，而未為沒收之諭知，亦有違誤。
  (四)被告仍執前詞否認犯罪而提起上訴，雖無理由，惟原判決既
    有上開可議之處，自應由本院將原判決撤銷改判。茲說明對
    被告科刑之理由如下：
  (1)主刑部分：本院審酌被告明知毒品不僅殘害施用者自身健康
    ，因施用毒品而散盡家財、連累家人，或為購買毒品鋌而走
    險者，更不可勝計，竟為謀個人私利，販賣毒品，危害社會
    甚鉅，又考量其犯罪之手段、素行、販賣毒品之期間、次數
    、所得之利益及犯後態度等一切情狀，量處如主文第2項所
    示之刑。
  (2)褫奪公權之宣告：
  按褫奪公權依我國刑法規定，為從刑之一種，附屬於主刑，
    不生比較輕重問題（最高法院79年度第3次刑事庭會議決議
    參照），亦不容與其他刑法總則規定割裂適用；本案被告行
    為後，雖刑法第37條第2項關於褫奪公權之規定，於94年2月
    2日修正公布，將裁量宣告褫奪公權之有期徒刑宣告刑下限
    ，由6月提高為1年（宣告褫奪公權之期間為1年以上10年以
    下，則未修正），並於95年7月1日施行，然此為從刑之規範
    事項，應隨同主刑適用同一準據法，是以本案仍應依修正前
    刑法第37條第2項規定，併予宣告褫奪公權。
  被告以販賣毒品方式獲取不法利益，本院審酌其犯罪之性質
    ，認有宣告褫奪公權之必要，爰併予宣告褫奪公權如主文第
    2項所示。
  (3)從刑部分：
  扣案如附表貳編號1所示之第一級毒品海洛因，應依毒品危
　  害防制條例第18條第1項前段規定，沒收銷燬之。
  按毒品危害防制條例第19條第1項規定，屬相對沒收主義之
    立法，其應沒收之物，應以屬被告所有者為限（最高法院93
    年度臺上字第462號判決意旨參照）。扣案如附表貳所示之
    物，均係共犯何憲明所有，其中編號2所示之物係供被告包
    裹、固定第一級毒品海洛因，防其裸露、潮濕，易於攜帶所
    用之物，如附表貳編號4、5、6、7所示之物，均係供本件販
    賣第一級毒品犯罪所用之物，自應依毒品危害防制條例第19
    條第1項規定，宣告沒收。如附表壹編號3所示空夾鏈袋1包
    （內有8小包） 均尚未使用，係被告準備分裝毒品之用，係
    供犯罪預備之物，應依修正前刑法第38條第1項第2款規定諭
    知沒收，
  再按毒品危害防制條例第19條第1項規定，犯販賣毒品罪者
    ，其犯罪所得之財物均沒收之，係採義務沒收主義。故販賣
    毒品所得之對價，不問其中成本若干，利潤多少，均應全部
    諭知沒收，貫徹政府查禁煙毒之決心，以符立法本旨（最高
    法院91年度台上字第2419號判決意旨參照）。被告因販賣第
    一級毒品所得至少為2萬4千元，均未扣案，均應依毒品危害
    防制條例第19條第1項規定，宣告沒收，如全部或一部不能
    沒收時，以被告之財產抵償之。
  至本案另有經警於95年4月20日18時許，持原審法院核發之
    搜索票，在被告乙○○與何憲明位於彰化縣田中鎮○路里○
    ○路81號6樓602號租屋處，當場查扣第一級毒品海洛因1 包
    （重量0.01公克）、安非他命10包（重量1.25公克）、電子
    磅秤1臺、塑膠剷管1支、安非他命吸食玻璃管5支、安非他
    命吸食器1組、玻璃球吸食器5支、分裝袋1包、行動電話4支
    及帳冊3本等物，固均為被告與何憲明所有，惟被告乙○○
    與何憲明分別供明係其等施用第一級毒品、第二級毒品所用
    之物（見原審卷第178、96至98頁）；且被告因施用毒品案
    件，經原審於95年5月30日以95年度毒聲字第2429號裁定送
    觀察、勒戒，何憲明因施用毒品案件，經原審於95年4月21
    日以95年度毒聲字第216號裁定送觀察、勒戒後，認有繼續
    施用毒品之傾向，再經原審於95年6月14日以95年度毒聲字
    第326號裁定送強制戒治，此有臺灣高等法院被告前案紀錄
    表在卷可稽；又本案經警於95年3月22日下午1時許查獲後，
    並無其他積極事證足資證明被告乙○○等2人於95年3月22日
    後仍有販賣第一級毒品海洛因之犯行，則於95年4月20日18
    時經警查扣之上揭物品，並無證據證明係供本件犯罪之用，
    自無從於本件併為沒收或銷燬之諭之，附此敘明。
四、公訴意旨另以：被告乙○○與何憲明另販賣第一級毒品海洛
    因予真實姓名年籍不詳、綽號「土雞」之成年男子2次，因
    認被告此部分亦涉犯毒品危害防制條例第4條第1項之販賣第
    一級毒品罪嫌云云。按犯罪事實應依證據認定之，無證據不
    得認定犯罪事實，又不能證明被告犯罪者，應諭知無罪之判
    決，刑事訴訟法第154條第2項、第301條第1項分別定有明文
    。而事實之認定，應憑證據，如未能發現相當之證據，或證
    據不足以證明，自不能以推測或擬制之方法，以為裁判基礎
    （最高法院40年臺上字第86號判例意旨參照）。又認定犯罪
    事實所憑之證據，雖不以直接證據為限，間接證據亦包括在
    內；然而無論直接或間接證據，其為訴訟上之證明，須於通
    常一般之人均不致有所懷疑，而得確信其為真實之程度者，
    始得據為有罪之認定（最高法院76年臺上字第4986號判例意
    旨參照）。檢察官認被告另涉上開犯行，係以被告於警詢、
    偵訊之自白作為主要論據。惟按被告之自白不得作為有罪判
    決之唯一證據，仍應調查其他必要之證據，以察其是否與事
    實相符，刑事訴訟法第156條第2項定有明文。經查檢察官認
    被告另涉此部分販賣第一級毒品之犯行，除有被告於警詢、
    偵訊時之自白外，並無其他證據可供本院審酌，自不能僅憑
    被告之自白作為唯一證據，遽認被告另有上開販賣第一級毒
    品之事實。此外本院復查無其他積極證據足資證明被告另有
    檢察官所指之上開犯行，被告此部分犯罪尚屬不能證明，因
    檢察官認此部分與前揭起訴成罪部分具有連續犯之裁判上一
    罪關係，爰不另為無罪之諭知，併此敘明。
據上論斷，應依刑事訴訟法第369條第1項前段、第364條、第299
條第1項前段，毒品危害防制條例第4條第1項、第18條第1項前段
、第19條第1項，刑法第2條第1項、刑法第11條前段、修正前第
28條、第56條、第62條、第64條第2項、第65條第2項、第37 條
第2項、第38第1項第2款，判決如主文。
本案經檢察官丙○○到庭執行職務。
中　　華　　民　　國　　96　　年　　7 　　月　　19　　日
              刑事第七庭  審判長法　官　林　榮　龍
                                法　官　張  惠　立
                                法　官　鄭　永　玉
上列正本證明與原本無異。
如不服本判決應於收受送達後十日內向本院提出上訴書狀，其未
敘述上訴之理由者並得於提起上訴後十日內向本院補提理由書（
均須按他造當事人之人數附繕本）。
                                書記官　　瑞　芳
中　　華　　民　　國　　96　　年　　7　　月　　19　　 日
 附表壹：販賣第一級毒品海洛因：
┌──┬───────────┬────────────┬───────────┬─────────┐
│編號│販賣時間、地點        │販賣次數、金額（新臺幣）│購買毒品者、聯繫方式  │所得財物　        │
├──┼───────────┼────────────┼───────────┼─────────┤
│1 　│九十五年二月間，在彰化│五百元一次；            │鄭安傑以公用電話撥打何│合計一千五百元。  │
│　　│縣社頭鄉○○路之千葉超│一千元一次。            │憲明所持用之門號○九五│                  │
│　　│市前。                │                        │0000000號行動電│                  │
│　　│                      │                        │話聯繫。              │                  │
├──┼───────────┼────────────┼───────────┼─────────┤
│2 　│九十五年二月十日起至同│五百元五次；            │陳盈全以所持用之門號○│合計七千五百元。  │
│　　│年三月四日止，在彰化縣│一千元五次。            │000000000號行│                  │
│　　│社頭鄉○○路之千葉超市│                        │動電話撥打何憲明所持用│                  │
│　　│前或同鄉何憲明、乙○○│                        │之門號00000000│                  │
│    │上開住所附近之某寺廟口│                        │六七號行動電話聯繫。  │                  │
│    │。                    │                        │                      │                  │
├──┼───────────┼────────────┼───────────┼─────────┤
│3 　│九十四年十一月某日起至│一千元九次；            │甲○○以所持用之門號○│合計一萬一千元。  │
│　　│九十五年二月十一日止，│二千元一次。            │000000000號行│　                │
│　  │在彰化縣社頭鄉社頭火車│                        │動電話撥打何憲明所持用│　                │
│　　│站附近。              │                        │之門號00000000│　                │
│　　│                      │                        │六七號行動電話聯繫。  │　                │
├──┼───────────┼────────────┼───────────┼─────────┤
│4 　│九十五年二月十四日起至│一千元四次。            │蕭奮吉以所持用之門號○│合計四千元        │
│　　│同年三月五日止，在彰化│                        │000000000號行│　　　　　        │
│　　│縣社頭鄉何憲明、乙○○│                        │動電話撥打何憲明所持用│                  │
│    │上開住所附近之某寺廟口│                        │之門號00000000│                  │
│    │。                    │                        │六七號行動電話聯繫。  │                  │
└──┴───────────┴────────────┴───────────┴─────────┘
 附表貳：95年3月22日之扣案物品
┌──┬──────────────────────────────────┐
│編號│物　品　名　稱　及　數　量                                          │
├──┼──────────────────────────────────┤
│1   │海洛因粉末（淨重二點一○公克、純度九點四六％、純質淨重○點二○公克）│
├──┼──────────────────────────────────┤
│2   │盛裝編號1 海洛因之外包裝袋5 個（空包裝重一點六○公克）              │
├──┼──────────────────────────────────┤
│3   │空夾鏈袋1 包（內有8小包）                                           │
├──┼──────────────────────────────────┤
│4   │塑膠鏟管1 支                                                        │
├──┼──────────────────────────────────┤
│5   │電子磅秤1 臺                                                        │
├──┼──────────────────────────────────┤
│6   │uMOTOROLA牌、V220型號行動電話1 支                                   │
├──┼──────────────────────────────────┤
│7   │門號0000000000號SIM卡1 片（置放在編號6 之行動電話內）               │
└──┴──────────────────────────────────┘
附表參
┌─┬─────────────────────────┬────────┐
│編│修正事項與修正前後之法條內容                      │　比較結果      │
│號│                                                  │                │
├─┼─────────────────────────┼────────┤
│1 │(一)修正事項：共同正犯。                            │修正後之規定，  │
│  │(二)修正前刑法第28條：「二人以上共同實施犯罪之行為者│並非有利於被告  │
│  │  ，皆為正犯。」                                  │                │
│  │(三)修正後刑法第28條：「二人以上共同實行犯罪之行為者│                │
│  │  ，皆為正犯。」                                  │                │
├─┼─────────────────────────┼────────┤
│2 │(一)修正事項：連續犯。                              │同上　　　　　  │
│  │(二)修正前第56條：「連續數行為而犯同一之罪名者，　以│　　　　　　　  │
│  │　一罪論。但得加重其刑至2分之1。」                │                │
│  │(三)修正後：廢除修正前刑法第56條連續犯之規定。      │                │
├─┼─────────────────────────┼────────┤
│3 │(一)修正事項：主刑之罰金刑。                        │同上　          │
│  │(二)修正前第33條第5款：「罰金：（銀元）一元以上。」 │                │
│  │(三)修正後第33條第5款：「罰金：新臺幣一千元以上　， │                │
│  │　以百元計算之。」                                │                │
├─┼─────────────────────────┼────────┤
│4 │(一)修正事項：刑法第62條。　　                      │同上　          │
│  │(二)修正前規定：對於未發覺之罪自首而受裁判者，減輕其│                │
│  │  刑。但有特別規定者，依其規定。                  │                │
│  │(三)修正後規定：對於未發覺之罪自首而受裁判者，得減輕│                │
│  │  其刑。但有特別規定者，依其規定。                │                │
├─┼─────────────────────────┼────────┤
│5 │(一)修正事項：刑法第64條第2項。                     │同上　          │
│  │(二)修正前規定：死刑減輕者，為無期徒刑或為15年以下  │                │
│  │  12年以上有期徒刑。                              │                │
│  │(三)修正後規定：死刑減輕者，為無期徒刑。            │                │
├─┼─────────────────────────┼────────┤
│6 │(一)修正事項：刑法第65條第2項。                     │同上　          │
│  │(二)修正前規定：無期徒刑減輕者，為7年以上有期徒刑。 │                │
│  │(三)修正後規定：無期徒刑減輕者，為20年以下、15年以上│                │
│  │  以上有期徒刑。                                  │                │
├─┼─────────────────────────┼────────┤
│7 │(一)修正事項：沒收。　　　　　　　　　　　　　　　　│從刑應依附於主刑│
│  │(二)修正前刑法第38條規定：「（第1項）左列之物沒收之 │而上揭編號一至六│
│  │  ：一、違禁物。二、供犯罪所用或　　犯罪預備之物。│所示，有關被告所│
│  │  三、因犯罪所得之物。（第2項）前項第1　款之物，不│犯前開罪刑之主刑│
│  │  問屬於犯人與否，沒收之。（第3項）第1項第2款、第3│罰金刑及與主刑有│
│  │  款之物，以屬於犯人者為限，得沒收之。但有特別規定│關之連續犯、未遂│
│  │  者，依其規定。」                                │犯等加重、減輕事│
│  │(三)修正後刑法第38條規定：「（第1項）下列之物沒收之 │由，均適用修正前│
│  │  一、違禁物。二、供犯罪所用或犯罪預備之物。三、因│之刑法相關規定，│
│  │  犯罪所生或所得之物。（第2項）前項第1款之物，不問│則有關從刑之沒收│
│  │  屬於犯罪行為人與否，沒收之。（第3項）第1項第2款 │規定，自亦應從屬│
│  │  、第3款之物，以屬於犯罪行為人者為限，得沒收之。 │適用修正前刑法第│
│  │  但有特別規定者，依其規定。」                    │38條之規定。    │
├─┼─────────────────────────┴────────┤
│結│依現行刑法第2條第1項：「行為後法律有變更者，適用行為時之法律。但行為│
│　│後之法律有利於行為人者，適用最有利於行為人之法律。」之從舊從輕規定，│
│論│因修正後刑法對被告並非有利，故仍應依刑法第2條第1項前段之規定，適用修│
│　│正前之刑法相關規定。                                                │
└─┴──────────────────────────────────┘
